臺灣彰化地方法院民事判決
111年度訴字第323號
原      告  王羿婷  

被      告  羅啟湖  


上列原告因被告詐欺刑事案件，提起附帶民事訴訟（110年度
附民字第386號），經刑事庭移送民事庭審理，於民國111年4月
29日言詞辯論終結，本院判決如下：
    主  文
被告應給付原告新台幣參拾陸萬參仟元，及自民國一百一十年一
月三日起至清償日止按年息百分之五計算之利息。
原告其餘之訴駁回。
本判決第一項，得假執行。
原告其餘假執行之聲請駁回。
  事實及理由
壹、被告經合法通知，無正當理由未於言詞辯論期日到場，核無
    民事訴訟法第386條所列各款情形，爰依原告之聲請，由其
    一造辯論而為判決。
貳、原告主張
  伊經友人林國偉介紹於於民國(下同)110年03月31日加入澳門
    永利國際(下稱永利國際)Line客服群組進行彩票下單，投注
    港幣11,000元（新台幣40,115元），經永利國際要求匯款至
    國泰世華銀行：000-00-000000-0帳戶（清水分行，戶名：
    紀金呈），匯款完成後永利國際於當日21點36分以LINE訊息
    告知伊彩票號碼中獎，獎金為港幣12,632,390元（新台幣46
    ,108,223元），扣除百分之二十公益金後伊可取得港幣10,1
    06,312元(新台幣36,888,038元)，並告知翌日將自動匯入伊
    所有之永豐銀行帳戶。永利國際於110年04月01日上午10點0
    4分以LINE訊息告知伊需再繳交一筆所得金港幣121,275元（
    新台幣441,416元）方可匯入獎金，伊因而於110年04月06日
    匯款新台幣441,416元至彰化銀行0000-00-000000-00帳戶(
    草屯分行帳戶，戶名：葉立騰），永利國際於同日下午16時
    24許以LINE訊息通知伊彩金會在隔日匯入外匯管理局。嗣永
    利國際於110年04月07日上午9時16分再向伊表示因匯款款項
    超過，需要提供「特別提款權證書」，若未能提供則需要再
    匯款港幣60,000元（新台幣220,000元）辦理證書，伊遂於
    該日11時10分完成匯款，永利國際再於110年04月08日上午9
    時26分以LINE訊息向伊表示，因伊名下無港澳資產證明，需
    再匯帳戶設定保證金100,000元港幣（新台幣363,000元），
    並允諾保證金連同彩票中獎金額將於匯款後48小時返回至伊
    所有之永豐銀行帳戶中，伊遂於該日12時19分至永豐銀行匯
    款至國泰世華銀行000000000000帳戶（分行嘉泰分行，戶名
    ：程杰弘），匯款完成後永利國際亦回覆會準時將中獎彩金
    與保證金一同匯至伊之帳戶，詎伊於110年04月09日向永利
    國際詢問後續款項消息，僅獲得搪塞理由說法，此後再無回
    應。伊因而轉向林國偉詢問彩票獎金後續處利程序，林國偉
    向伊表示，因伊保證金匯款後續處理不完善，其被監禁，手
    機與其他通訊設備皆被沒收，請伊去找其好友即永利集團經
    理陳凱彬先生。伊於110年04月11日晚間11點26分許以Line
    向陳凱斌陳述上情，陳凱斌表示能幫忙取回伊全部投入之金
    錢，並於110年04月12日凌晨用以Line通話方式向伊表示需
    先匯入100萬手續費才能辦理，伊因無法臨時籌措到100萬元
    而央請陳凱斌降低手續費，伊再於110年04月13日上午7點06
    分向陳凱斌表示，可以先匯款已籌措之50萬元手續費，並於
    該日上午9點50分匯款至中華郵政0000000-0000000號帳戶(
    分行：彰化市仔尾郵局，戶名：孫文慶），陳凱斌於當天晚
    間6點09分時以Line通話方式再告知伊還需要再匯入一筆50
    萬元的手續費，全部金額就會在翌日一併匯入伊帳戶，伊於
    110年4月14日上午10點11分匯款50萬元至國泰世華00000000
    0000帳戶（台中分行帳戶，戶名：王政閔），並與陳凱斌確
    認過後金額已入帳，陳凱斌保證該日下午退還全部金額至伊
    帳戶，然該日14時過後，適逢友人胡培真來訪，伊與陳凱斌
    無法取得聯絡，經胡培真建議後，於同日17點22分至新北市
    政府警察局板橋分局板橋派出所報案。伊因永利國際詐騙集
    團之詐欺犯行，前後遭詐騙2,065,416元，加計精神損害賠
    償，被告應賠償伊500萬元等語。
　並聲明：㈠被告應賠償原告新臺幣5,000,000元，並自起訴狀
    繕本送達之翌日起至清償日止，按週年利率百分之五計算之
    利息。㈡前項判決請准供擔保宣告假執行。㈢訴訟費用由被告
    負擔。
參、被告未於言詞辯論期日到場，亦未提出準備書狀作何聲明或
    陳述。　
肆、得心證之理由：
　被告基於參與犯罪組織之犯意，自110年1月間加入真實姓名
    年籍不詳Telegram通訊軟體暱稱「小甜甜」及其他不詳成年
    成員所組成之三人以上以實施詐術為手段，具有持續性、牟
    利性及有結構性之詐欺集團犯罪組織，且於該詐欺集團中負
    責指揮車手提領贓款、將贓款轉存或匯入其他人頭帳戶或親
    自提領贓款、收取贓款之車手頭，而將款項層轉上手並取得
    報酬等任務。被告先依「小甜甜」提供之資料，在網際網路
    刊登比特幣代收款服務、汽車外匯改裝代收款之工作廣告，
    吸引車手，訴外人梁瑋諺因而應徵加入，被告並要求梁瑋諺
    提供申辦網路銀行服務及約定轉帳權限之個人金融機構帳戶
    予集團使用；被告另於同年2月初在網路遊戲結識訴外人林
    俊強，提供持卡於ATM提領款項之工作，林俊強因而於同年3
    月加入該集團。被告、梁瑋諺、林俊強、「小甜甜」及該詐
    欺集團所屬其他不詳成員共同意圖為自己不法之所有，基於
    三人以上共同利用電子通訊、網際網路等傳播工具對公眾散
    布而詐欺取財及洗錢之犯意聯絡，由該集團成員分工，推由
    詐騙集團某成員於110年3月31日，先後以暱稱「林國偉」、
    「永利國際」之Line與王羿婷聯繫，並慫恿王羿婷向「永利
    國際」投資，致使王羿婷陷於錯誤，而於110年4月8日16時2
    6分，臨櫃匯款363,000元至程杰弘之國泰世華商業銀行0000
    00000000號帳戶，嗣詐騙集團成員先於110年4月8日16時29
    分自程杰弘之國泰世華商業銀行帳戶，將王羿婷轉入之150,
    000元部分，轉帳至梁瑋諺之國泰世華商業銀行00000000000
    0號帳戶，梁瑋諺於同日16時36分、16時37分，在彰化縣○○
    市○○路000○0號全家超商金馬門市ATM，自上開梁瑋諺之國泰
    世華商業銀行帳戶分別提領50,000元、100,000元，梁瑋諺
    再於同日16時45分、16時47分，在彰化縣○○市○○路000○0號
    統一超商彰馬門市ATM，將上開所提領現金中之144,000元、
    1,000元，分別存入張本才之中國信託商業銀行00000000000
    0號帳戶，被告每次可得提領金額3%之報酬等情，有本院110
    年度訴字第1014號刑事判決在卷可證，被告經合法通知未於
    言詞辯論期日到場或提出書狀為爭執，原告前開主張，應堪
    信真實。
  按因故意或過失不法侵害他人之權利者，負損害賠償責任，
    民法第184 條第1 項前段定有明文。又損害賠償，除法律另
    有規定或契約另有訂定外，應以填補債權人所受損害及所失
    利益為限，民法第216 條第1項亦有明定。查：被告與訴外
    人梁瑋諺、林俊強就原告遭詐欺部分犯三人共同以電子通訊
    對公眾散布而犯詐欺取財罪，且原告受詐欺之財產上損失為
    363,000元，業經本院110年度訴字第1014號刑事判決認定之
    ，是原告依據侵權行為法律關係，請求被告給付原告363,00
    0元，即屬有據。
  至原告主張其分別於110年3月31日匯款40,115元至紀金呈的
    國泰世華銀行帳戶、110年4月6日匯款441,416元至葉立騰之
    彰化銀行帳戶、同年月7日匯款220,000元、同年月13日匯款
    500,000元至孫慶文中華郵政帳戶及同年月14日匯款500,000
    元至王政閔國泰世華銀行帳戶，既非刑事案件認定範圍，原
    告又未能提出係遭被告詐欺之事證，故此部分之請求，並無
    理由，應予駁回。
  按不法侵害他人之身體、健康、名譽、自由、信用、隱私、
    貞操，或不法侵害其他人格法益而情節重大者，被害人雖非
    財產上之損害，亦得請求賠償相當之金額，民法第195條第1
    項前段有明文規定。原告主張被告詐欺侵害原告之財產權，
    非屬上開法條規定得以請求非財產上損害之人格權或人格法
    益，原告復未能證明受有人格法益因被告詐欺受侵害，從而
    ，原告請求精神慰撫金，即無理由，應予駁回。
　末按給付無確定期限者，債務人於債權人得請求給付時，經
    其催告而未為給付，自受催告時起，負遲延責任。其經債權
    人起訴而送達訴狀，與催告有同一之效力；又遲延之債務，
    以支付金錢為標的者，債權人得請求依法定利率計算之遲延
    利息；應付利息之債務，其利率未經約定，亦無法律可據者
    ，週年利率為百分之五，民法第229 條第2 項、第233 條第
    1 項前段及第203 條分別定有明文。查：本件係屬侵權行為
    損害賠償之債，其給付無確定期限，又係以支付金錢為標的
    ，則依前揭規定，原告自得依上開規定請求被告加付遲延利
    息。從而，原告本於侵權行為法律關係，請求被告給付自起
    訴狀繕本送達之翌日起（即自111年1月3日起，此有送達回
    證在卷可稽【見附民卷第15頁】），至清償日止，按年息百
    分之5計算之遲延利息，洵屬有據。　
　綜上所述，原告依侵權行為相關規定，請求被告給付原告363
    ,000元，及自111年3月11日起均至清償日止，按年息5％計算
    之利息，為有理由，應予准許。逾此範圍之請求，為無理由
    ，應予駁回。　　　
伍、本件原告勝訴部分，係所命給付之金額未逾50萬元之判決，
    依民事訴訟法第389條第1項第5款之規定，應依職權宣告假
    執行，此部分原告雖陳明願供擔保聲請宣告假執行，然其聲
    請僅係促使法院為職權之發動，爰不另為假執行准駁之諭知
    。
陸、本件係原告提起刑事附帶民事訴訟，而由本院刑事庭依刑事
    訴訟法第504條第1項規定，裁定移送前來，依同條第2項規
    定免繳納裁判費，其於本院審理期間，亦未滋生其他訴訟必
    要費用，而無訴訟費用負擔問題，併予敘明。　　　　
柒、本件事證已臻明確，兩造其餘攻擊防禦方法及所提證據，經
    本院審酌後，認於判決結果均不生影響，爰不一一論駁。
捌、訴訟費用負擔之依據：民事訴訟法第79條、第85條第2項、
    第389條第1項第5款。　　　　　　
中　　華　　民　　國　　111 　年　　5 　　月　　13　　日
                  民事第一庭    法　官　洪志賢
以上正本係照原本作成。
如對判決上訴，應於判決送達後20日內向本院提出上訴狀。如委
任律師提起上訴者，應一併繳納上訴審裁判費。
中　　華　　民　　國　　111 　年　　5 　　月　　13　　日
                                書記官  林嘉賢